臺灣高等法院臺中分院民事裁定
110年度聲字第221號
聲  請  人  王名江  
上列聲請人因與相對人賴信璇間分配表異議之訴事件，對於中華
民國110年10月28日臺灣彰化地方法院108年度訴字第1130號第一
審判決，提起上訴（本院110年度上字第537號），並聲請訴訟救
助，本院裁定如下：
    主  文
聲請駁回。
    理  由
一、按當事人無資力支出訴訟費用者，法院應依聲請，以裁定准
    予訴訟救助，但顯無勝訴之望者，不在此限，民事訴訟法第
    107條第1項定有明文。所謂無資力，係指窘於生活，且缺乏
    經濟信用者而言（最高法院43年台抗字第152號裁判意旨參
    照）。又聲請訴訟救助，依民事訴訟法第109條第2項、第28
    4條規定，應提出能即時調查之證據，以釋明請求救助之事
    由，是法院調查聲請人是否無資力支出訴訟費用，專就聲請
    人提出之證據為之，如聲請人並未提出證據，或依其提出之
    證據，未能信其無資力支出訴訟費用之主張為真實，即應將
    其聲請駁回，並無依職權調查或定期命補正之必要（最高法
    院88年度台抗字第161號裁定意旨參照）。再按當事人於下
    級審曾經繳納裁判費，而於訴訟進行中不能釋明其經濟情況
    確有重大之變遷，不得遽為聲請訴訟救助（最高法院102年
    度台抗字第56號裁定意旨參照）。
二、本件聲請人對於民國110年10月28日臺灣彰化地方法院108年
    度訴字第1130號第一審判決提起上訴後，雖以聲請人年逾七
    旬，且無收入及經濟來源，實無資力繳納第二審裁判費，所
    提上訴又非無勝訴之望為由，聲請裁定准予訴訟救助，並提
    出臺中市南區福順里證明書、全國財產稅總歸戶財產查詢清
    單、108及109年度綜合所得稅各類所得資料清單為證（見本
    院卷第11至17頁）。惟觀諸上開資料，均未能釋明依聲請人
    之財產及信用狀況，有何窘於生活，並缺乏經濟信用，以致
    無法籌措款項支出訴訟費用之情事。況聲請人曾於108年8月
    12日繳納第一審裁判費新臺幣（下同）55,648元，再於108
    年10月22日補繳495元（見原法院108年度補字第517號卷第3
    頁反面，原法院108年度訴字第1130號卷一第10頁），則其
    既未釋明關於資產、經濟、信用等方面，於上開期日後迄今
    有何發生重大變動以致無資力支出訴訟費用之情事，揆諸首
    揭說明，其聲請訴訟救助，於法自有未合，不應准許。
三、聲請人應於收受本裁定10日內，依民事訴訟法第77條之13、
    第77條之16第1項規定，向本院繳納110年度上字第537號分
    配表異議之訴事件之上訴裁判費84,214元，逾期未繳即駁回
    上訴，附予敘明。
四、據上論結，本件聲請為無理由，爰裁定如主文。
中　　華　　民　　國　　110 　年　　12　　月　　21　　日
        　　    民事第五庭    審判長法　官  游文科
　　　　　　　　　　　　　　        法　官  吳崇道
　　　　　　　　　　　　　　　      法　官  楊珮瑛
正本係照原本作成。           
如不服本裁定應於裁定送達後10日內向本院提出抗告理由狀（須
按他造人數附具繕本），並繳納抗告裁判費新台幣1000元。因疫
情而遲誤不變期間，得向法院聲請回復原狀。
                                    書記官  金珍華

中　　華　　民　　國　　110 　年　　12　　月　　21　　日